臺灣高等法院臺南分院刑事判決
111年度上易字第100號
上  訴  人  
即  被  告  邱辰勝


選任辯護人  秦睿昀律師
上列上訴人因竊盜案件，不服臺灣嘉義地方法院110年度易字第4
92號中華民國110年12月29日第一審判決（起訴案號：臺灣嘉義
地方檢察署110年度偵字第8528號），提起上訴，本院判決如下
：
    主  文
原判決撤銷。
邱辰勝共同犯竊盜罪，累犯，處有期徒刑伍月，如易科罰金，以
新臺幣壹仟元折算壹日。
    事  實
一、緣邱辰勝之友人林嘉興(未據檢察官起訴)因自認蔡明謙積欠
    其債務未還，林嘉興乃與邱辰勝、張中興於民國110年5月9
    日晚上8至10時許之間，透過電話等聯絡方式，謀議先由張
    中興行竊後，其餘二人拆卸之方式竊取蔡明謙之機車，該三
    人遂基於共同竊盜之犯意聯絡，由張中興於該日晚上10時42
    分許，至嘉義市○區○○路000號前，以不發動機車、坐在機車
    上以腳滑動離去之方式，竊取蔡明謙所有、停放在上址門口
    之車牌號碼000-000號普通重型機車1部(下稱系爭機車)得手
    ，得手後，張中興將系爭機車移至嘉義市○○路與○○路交叉路
    口附近，等候林嘉興與邱辰勝前來會合，以利拆卸（得手後
    拆卸為事後處分贓物行為）。
二、案經蔡明謙訴由嘉義市政府警察局第二分局報告臺灣嘉義地
    方檢察署檢察官偵查起訴。
    理  由
壹、程序部分
　　就本判決所引用之傳聞證據，本件當事人均明示同意有證據
    能力（見本院卷第87-89、204頁），且於本院審理時，經逐
    一提示後，迄於言詞辯論終結前，未聲明異議，本院認該些
    證據做成之過程、內容均具備任意性、合法性，其陳述與本
    件待證事實具有關聯性，合於一般供述證據之採證基本條件
    ，且證明力非明顯過低，以之作為證據，均屬適當，依刑事
    訴訟法第159條之5第1項規定，皆有證據能力。
貳、實體部分
一、認定犯罪事實依憑之證據及理由
  ㈠訊據被告邱辰勝對於上述與林嘉興、張中興共同竊取系爭機
    車之犯行供承不諱(見本院卷第203頁)，核與證人即告訴人
    蔡明謙所述機車失竊經過；證人張中興所述其以徒步、腳滑
    動之方式，自蔡明謙上址住處將系爭機車取走等情節相符，
    並有嘉義市政府警察局第二分局現場勘察報告、勘察採證同
    意書各1份、現場勘察照片19張附卷可參（警卷第18-23頁反
    面、第31頁）；而本件於現場勘察採證所得之掌紋，經內政
    部警政署刑事警察局(下稱刑事警察局)鑑定結果，認定與被
    告檔存指(掌)紋卡之左手掌掌紋相符，有刑事警察局110年6
    月8日刑紋字第1100058030號鑑定書在卷可按(警卷第24-25
    頁)，足認被告所為之任意性自白確有所據。
  ㈡證人張中興雖否認與被告、林嘉興共同為本件竊盜犯行，並
    稱：係因蔡明謙對其說系爭機車引擎與排氣管，邀其去試車
    ，並表示車停在樓下，我知道系爭機車之鑰匙放在車頭置物
    箱，到蔡明謙上址住處後，見到該車，因排氣管聲音很大聲
    ，所以先將機車牽出來再發動，騎去買藥後，再騎回嘉義市
    新生路與公明路交岔路口，將系爭機車交還蔡明謙，其牽走
    系爭機車是經過蔡明謙同意云云；而證人林嘉興於本院審理
    時亦證稱：其未搭載被告前往嘉義市公明路與啟明路口，當
    天是搭載母親回嘉義新港大潭，並未參與竊取系爭機車云云
    。然查：
　1.證人張中興並未經蔡明謙同意，即擅自將系爭機車牽離開現
    場等事實，迭據證人蔡明謙證述：我於110年5月10日0時30
    分許，在住家停車場發現車號000-000號機車遭竊，警方調
    閱監視器畫面中之男子，將我的機車牽到對面的男子我認識
    ，他叫張中興，我要提出竊盜告訴，警方後來在公明路與啟
    明路口發現的機車，經我檢視後，是我的，但排氣管及車牌
    遭竊，排氣管價值新臺幣3,000元(見警卷第14至15頁)；我
    先前的筆錄所述實在，我不認識邱辰勝(見警卷第16頁)；11
    0年5月9日當晚大約9點多，我騎這台機車載我朋友到我新生
    路住處，停在門口我就上樓，車鑰匙有帶到室內，並未放置
    在機車上，後來是晚上12點發現機車不見，才去報案，我認
    識張中興近2年，從未借過他機車，機車失竊當時，排氣管
    正常，沒有毀壞，騎車的音量也沒有異狀，不需要先將機車
    牽一段距離再騎，機車的鑰匙我都會放在家裡，張中興並沒
    有我這輛機車的鑰匙等語明確(見調卷證據卷第189至191頁)
    ，證人張中興顯係未經蔡明謙同意，即將系爭機車移離蔡明
    謙上址住處，其行為確屬竊盜行為無疑。
　2.由下列證據，可證張中興為上開竊盜犯行，係與林嘉興、被
    告共謀而為，並於竊得系爭機車後，將機車騎至公明路與啟
    明路口與林嘉興會合，由邱辰勝持扳手將機車排氣管拆下：
　⑴被告自承於警詢及偵查中曾隱瞞部分情節，並於本院另案（1
    11年度上易字第57號，以下所稱「另案」均指該案件）審理
    作證時，解釋之前係因案發當時住老闆林嘉興住處，受林嘉
    興之指示始為不實之陳述。而其於本院另案審理時，以證人
    身分證述：110年5月9日晚上，我有來嘉義，是跟林嘉興開
    車載我，我們一起從臺南來到嘉義的，那時我住林嘉興家裡
    ，林嘉興告訴我說，因為蔡明謙之前在他那裡工作，借錢不
    還，也都沒有去工作，所以要去拔蔡明謙的排氣管。在車上
    時，林嘉興有在講電話，是電話中的那個人告訴林嘉興聚集
    的地點。我和林嘉興到嘉義時，張中興及蔡明謙的機車就已
    經在現場了，就是原卷第155頁照片所示的地點，扳手應該
    是張中興拿給我的，拔完之後，排氣管是交給林嘉興，車牌
    是張中興還是林嘉興拔的，以及是誰拿走車牌的，我現在已
    經忘記了，拆完之後，機車就放在原地。我之前所說，是被
    告以要還我5千元欠款為由，打電話叫我從高雄來嘉義，這
    些都不實在，被告沒有欠我錢，也沒有打電話給我，這是我
    老闆林嘉興叫我要這樣說的等語(見調卷證據卷第268至279
    頁)。對照張中興持用之0000000000號行動電話，與證人林
    嘉興持用之0000000000號行動電話通聯紀錄(見調卷證據卷
    第93至95頁，內容詳附表一)，自案發當日之20時48分47秒
    起，至翌日1時32分45秒，短短約4小時50分，2人密集聯絡
    多達14次，且張中興於案發當晚22時42分被路口監視器拍到
    ，將系爭機車由嘉義市○○路移至○○路，約3分鐘後(即22時45
    分許)，被告與林嘉興聯絡後，林嘉興即自臺南市○○區○○路
    北上，經過約50分鐘之車程，於同日23時37分55秒，到達嘉
    義市○區○○路00號。又依卷附之GOOGLE地圖(見調卷證據卷第
    261-263頁)，可知嘉義市○○路00號距離系爭機車遭竊地點(
    嘉義市○區○○路000號)及被棄置、尋獲之地點(嘉義市○區○○
    路號及公明路口附近)相距不遠，因此，不論從林嘉興北上
    嘉義之時間點，及基地台顯示之位置上，均與被告於另案所
    為之上開證述有相契合之處。此外，由員警在系爭機車被尋
    獲地點，發現扳手一支，另於機車右側車身採集到之指紋，
    鑑定後與被告相符，復有前述嘉義市政府警察局第二分局11
    0年9月27日嘉市警二偵字第1100006977號函所附鑑定書一份
    在卷可憑，足見被告於本院另案所為之前開證述非虛。
　⑵證人林嘉興於另案及本院雖均證稱：110年5月9日當晚，我大
    哥大嫂載我母親到臺南找我過母親節，我們先去外出用餐，
    用完餐大約8點半到9點，我先載我母親去我住的地方，坐一
    下之後，我就開車載我母親回嘉義市○○○○，回程時，我從村
    裡出來後，走○○公路，再接○○路，就進到嘉義市區，當天我
    因為無聊，四處走走，再走省道回臺南，當天並未載被告至
    案發地點，亦未與證人張中興見面，當天我沒有跟被告見面
    ，我們有時會打電話閒聊，我跟被告認識10多年了云云(見
    調卷證據卷第294至307頁、本院卷第182至193頁)，然對照
    附表一所示基地台位置，並未出現在○○鄉，所顯示之路徑乃
    係先經過○○區○○路、再依序經過嘉義縣○○鄉○○路、嘉義市○
    區○○○路○○○○○○○○市○區○○路00號，足見林嘉興係直接往目標
    地點前進，與其所證，先載母親回○○○○村，再繞進去嘉義市
    區完全無法相合，林嘉興虛構此部分情節，應係為了迴避搭
    載被告前往案發地點與張中興見面之事實，所證自無足採。
　㈢綜上所述，被告於本院審理時所為之任意性自白，應與事實
    相符，當足採信。本件事證明確，被告犯行堪以認定，應依
    法論科。
二、論罪科刑
　㈠核被告所為，係犯刑法第320條第1項竊盜罪。被告與張中興
    、林嘉興就上開犯行，有犯意聯絡及行為分擔，均為共同正
    犯。
　㈡公訴意旨雖認被告係與張中興共犯攜帶兇器竊盜罪，所竊之
    物為拆除之機車排氣管云云，然被告係與張中興、林嘉興共
    犯本件竊盜犯行，業如前述，公訴意旨對此應有誤會。又張
    中興於嘉義市○○路000號徒手將系爭機車牽走時，業已將該
    機車移至自己實力支配之下時，此時應已竊盜得手，嗣張中
    興再將機車移置嘉義市○○路與○○路交叉路口，與被告及駕車
    搭載被告前來之林嘉興會合，之後被告持扳手拆卸排氣管等
    物，應屬事後處分贓物之行為，故難對被告論以攜帶兇器竊
    盜罪，檢察官認被告應構成攜帶兇器竊盜罪，應有未當，惟
    此與本院認定被告所犯之普通竊盜罪社會基本事實同一，本
    院自得依刑法第300條規定變更法條後，加以審理。另刑法
    分則或刑法特別法中規定之結夥二人或三人以上之犯罪，應
    以在場共同實施或在場參與分擔實施犯罪之人為限，不包括
    同謀共同正犯在內（最高法院87年度台非字第399號判決意
    旨參照），本件張中興竊得系爭機車時，被告與林嘉興既均
    未在場，自亦不構成刑法第321條第1項第4款之結夥三人以
    上竊盜罪，附此敘明。
　㈢被告前因竊盜案件，經臺南地院106年度簡字第2834號、3066
    號，及106年度易字第1483號判決分別處有期徒刑4月、4月
    、7月確定；又因竊盜案件，經臺南地院107年度易字第308
    號判決處有期徒刑3月、5月，其中有期徒刑3月部分未經上
    訴而確定，有期徒刑5月部分經檢察官提起上訴，復經本院
    以107年度上易字第524號判決駁回上訴確定，上開案件並經
    臺南地院108年度聲字第65號裁定應執行有期徒刑1年8月，
    被告於108年10月24日執行完畢等情，有臺灣高等法院被告
    前案紀錄表1份附卷可稽，被告於上揭有期徒刑執行完畢後
    ，5年以內故意再犯本件有期徒刑以上之罪，為累犯，並衡
    酌司法院釋字第775號解釋意旨，被告並無因加重本刑致生
    所受刑罰超過其所應負擔罪責，故本院綜合判斷後，爰依刑
    法第47條第1項規定，加重其法定最低本刑。
參、撤銷改判之理由及量刑
一、撤銷改判之理由　　
    原審以被告犯行罪證明確，並認被告係單獨犯攜帶兇器竊盜
    罪，予以論罪科刑，固非無見。惟查，被告係與張中興、林
    嘉興彼此間共同基於竊盜之犯意聯絡，推由張中興以前述方
    式，在嘉義市○○路000號前，徒手竊取系爭機車得手，雖嗣
    後張中興於得手後，再將機車移置嘉義市公明路與啟明路交
    叉路口，與被告、林嘉興會合，由被告持扳手拆卸該機車排
    氣管等物，但此應屬事後處分贓物之行為，故難對被告論以
    攜帶兇器竊盜罪，被告應與張中興、林嘉興共犯刑法第320
    條第1項之普通竊盜罪等情，業經本院詳述如前，原審認被
    告係單獨犯攜帶兇器竊盜罪，其認事用法應有未當。被告上
    訴初雖否認加重竊盜犯行，但嗣後於本院審理時改稱坦承前
    述共同普通竊盜犯行，而認原判決之認定應有不當，請求撤
    銷改判較輕之罪刑，其上訴當有理由，自應由本院撤銷改判
    。
二、量刑
　　審酌被告正值壯年，不思以正途獲取財物，竟與張中興、林
    嘉興共同為本件竊盜犯行，欠缺對他人財物所有權之尊重，
    並衡酌其於本院坦承犯行，並詳述犯罪情節，態度尚可，其
    行為造成告訴人財產損失，所竊取之物品為機車排氣管，價
    值不高，尚未與告訴人達成和解，賠償告訴人之損失，暨其
    自陳○○畢業之智識程度，職業為○○工人，月薪約新臺幣0、0
    萬元，未婚，無子女，現與父親、姊姊同住，及其犯罪動機
    、手段、目的等一切情狀，量處如主文第二項所示之刑。
三、被告竊得之系爭機車，已尋獲並發還告訴人，另拆下之排氣
    管依被告所述，係由共犯林嘉興取得，車牌部分，亦無證據
    證明為被告獲得，業如前述，既無證據證明被告有不法利得
    ，爰不為沒收及追徵之諭知，附此敘明。
據上論結，應依刑事訴訟法第300條、369條第1項前段，判決如
主文。
本案經檢察官陳昭廷提起公訴，檢察官章京文到庭執行職務。　
中　　華　　民　　國　　111 　年　　11　　月　　15　　日
                  刑事第四庭    審判長法　官  蔡廷宜
                                      法　官  翁世容
                                      法　官  林坤志
以上正本證明與原本無異。
不得上訴。
　　　　　　　　　　　　　　　　　　　書記官  凌昇裕
中　　華　　民　　國　　111 　年　　11　　月　　15　　日
附錄：本判決論罪科刑法條
中華民國刑法第320條
意圖為自己或第三人不法之所有，而竊取他人之動產者，為竊盜
罪，處5年以下有期徒刑、拘役或50萬元以下罰金。
意圖為自己或第三人不法之利益，而竊佔他人之不動產者，依前
項之規定處斷。
前二項之未遂犯罰之。
附表一：
編 號 目標電話 對象電話 始話日期時間 2021-05(以下同) 目標電話基地台編號/ 位置 1 0000000000 0000000000 09T20：48：47 臺南市○○區○○街 2 同上 同上 09T22：13：59 臺南市○○區○○○路 3 同上 同上 09T22：24：06 臺南市○○區○○○路 4 同上 同上 09T22：25：42 臺南市○○區○○○路 5 同上 同上 09T22：34：25 臺南市○○區○○街 6 同上 同上 09T22：45：43 臺南市○○區○○路 7 同上 同上 09T22：50：18 臺南市○○區○○○路 8 同上 同上 09T22：53：17 臺南市○○區○○路 9 同上 同上 09T23：08：17 臺南市○○區○○路 10 同上 同上 09T23：25：12 嘉義縣○○鄉○○路 11 同上 同上 09T23：27：40 92E1431 12 同上 同上 09T23：35：47 嘉義市○區○○○路 13 同上 同上 09T23：37：55 嘉義市○區○○路00號 14 同上 同上 10T01：32：45 嘉義縣○○鄉○○村